---
title: "Tidy Text mining"
output: html_document
date: "2022-09-30"
---

```{r setup, include=FALSE}
knitr::opts_chunk$set(echo = TRUE)
```

Notes personnelles du libre [Tidy Text mining](https://www.tidytextmining.com/index.html)

Charger les packages 

```{r, warning=FALSE, message=F}
library(dplyr)
library(tidytext)
```


# The tidy text format

Format tidy en text mining : un "token" (unité de sens sémantique) par ligne.

Dans un pipeline de text mining, le format tidy ne sera pas systématiquement conservé : on peut importer, filtrer et nettoyer les données à l'aide de dplyr et d'autres outils tidy, puis convertir les données en matrice document-terme pour des applications de machine learning. Les modèles obtenus peuvent être à nouveau transformés en format tidy pour l'interprétation et la représentation à l'aide de ggplot2.

## La fonction `unnest_tokens()`

Prenons un texte d'Emily Dickinson

```{r}
text <- c("Because I could not stop for Death -",
          "He kindly stopped for me -",
          "The Carriage held but just Ourselves -",
          "and Immortality")

text
```

Commençons par mettre ce texte dans un tableau :

```{r}
text_df <- tibble(
  line = 1:4,
  text = text
)

text_df
```

Nous allons séparer le texte en unités sémantiques (mots) et le transformer au format tidy : 

```{r}
text_df |> 
  unnest_tokens(word, text)
```

